臺灣板橋地方法院刑事判決　　　　　　　　　　　　九十一年度易字第一五九號
　　公　訴　人　臺灣板橋地方法院檢察署檢察官
　　被　　　告　丙○○
　　選任辯護人　蕭元亮律師
　　　　　　　　曾冠棋律師
右列被告因傷害案件，經檢察官提起公訴（九十一年度偵字第六二四二號），暨移送
併辦（九十一年度偵字第一○四一九號），本院判決如左：
    主  文
丙○○連續傷害人之身體，處拘役參拾日，如易科罰金，以佰元折算壹日。
    事  實
一、丙○○與乙○○原係男女朋友關係，二人因感情不睦致迭生爭吵，丙○○遂基於
    傷害之概括犯意，先於九十年五月二十九日十六時許（起訴書誤載為零時許），
    在其位於臺北縣板橋市○○路二○○巷三號十一樓之住處，持住處掃把之棍子毆
    打乙○○，致乙○○受有右肩挫傷瘀腫二×二公分、右背挫傷瘀腫一‧五×二公
    分之傷害。又於九十年七月二十二日凌晨三時許（起訴書誤載為七月二十一日二
    十二時許），在乙○○位於臺北縣板橋市○○路二○○巷三號五樓之住處，毆打
    乙○○，致乙○○受有左前臂一×○‧五公分裂傷、四×四公分擦傷及紅腫、左
    臂四×四公分擦傷紅腫、右下胸四×二公分瘀腫、左腰三×○‧五公分擦傷之傷
    害。
二、案經乙○○訴由臺北縣政府警察局海山分局移送臺灣板橋地方法院檢察署檢察官
    偵查起訴。
    理  由
一、訊據被告丙○○矢口否認有何傷害告訴人乙○○之犯行，並辯稱：伊因迭遭告訴
    人毆打，迫於無奈，始對告訴人提出傷害之告訴，並聲請民事保護令，告訴人得
    知後，初仍佯稱欲改過請求伊原諒，伊基於情誼屢次原諒告訴人，然仍遭告訴人
    毆傷，伊為脫離此種家庭暴力之陰影，遂拒絕告訴人之請求，告訴人為脅迫伊撤
    回保護令之聲請，竟於九十年五月二十九日下午三、四時許，至廚房拿取菜刀及
    水果刀各乙把，除將菜刀砍入梳粧台外，並持水果刀架住伊脖子，強令伊書立撤
    回聲請書及和解書，伊恐多事反抗，將招致嚴重傷害，故依示書立，完成後，伊
    藉取印泥之故，起身至隔壁房間，告訴人見目的已達，遂將前開菜刀及水果刀置
    於和室門口，轉身至廚房喝水，並嚇稱：「不知死活，那天會被我砍死都不知道
    」等語，伊見狀即上前拿取前開二把刀刃，對外高喊「救命」，並退至陽台，告
    訴人上前欲奪回刀刃時，伊即將之往中庭丟擲，並向樓下管理員甲○○呼救，並
    請其代為保管菜刀，至於水果刀則掉落至三樓露台，告訴人發現前開刀刃已遭伊
    丟棄，轉身取走撤回保護令聲請書後，隨即下樓駕車逃逸，是以，該日係告訴人
    持刀恐嚇伊，伊絕未傷害告訴人；九十年七月二十一日，伊本與告訴人在五月花
    酒家喝酒慶祝伊生日，喝完酒後，轉至新莊市某家羊肉爐吃東西，吃到一半時，
    伊即在包廂內睡覺，告訴人即先行離去，翌日即七月二十二日凌晨，告訴人因故
    又毆打伊，並抓伊頭髮撞往牆壁，伊懇求告訴人放手，告訴人不肯，伊因自衛，
    始出口咬告訴人手臂，但未毆打告訴人胸部和腰部云云。經查：
  (一)右揭犯罪事實，業據告訴人於偵訊及本院調查中指述：九十年五月二十九日中午
    睡完午覺，下午約四時許，伊與被告即因店裡之事在臺北縣板橋市○○路二○○
    巷三號十一樓住處發生爭吵，爭吵完畢後，伊不理被告至廚房喝水，被告即持掃
    把之棍子毆打伊腰部、肩部，致伊受有右肩挫傷瘀腫二×二公分、右背挫傷瘀腫
    一‧五×二公分之傷害；九十一年七月二十一日係被告生日，晚上約十時許，伊
    與被告前往五月花酒店慶生，隨即轉往新莊市○○路某家羊肉爐吃消夜，之後伊
    找不到被告即先行離開，二十二日凌晨三時許，伊友人陳德榮將被告送回臺北縣
    板橋市○○路二○○巷三號前，被告即自行返回伊位於臺北縣板橋市○○路二○○巷三號五樓之住處，伊開門時，被告表示為何伊未等被告，伊與被告二人即因
    此爭吵，後伊拉被告進門，被告不進門，拉扯之間，被告即咬傷伊，致伊受有左
    前臂一×○‧五公分裂傷、四×四公分擦傷及紅腫、左臂四×四公分擦傷紅腫、
    右下胸四×二公分瘀腫、左腰三×○‧五公分擦傷之傷害等語甚詳（詳臺灣板橋
    地方法院檢察署九十一年度發查字第三七一號偵查卷宗第二頁至第三頁、第四五
    頁、九十一年度偵字第一○四一九號偵查卷宗第五頁、九十一年度偵字第一三九
    ○○號偵查卷宗九十年九月十三日訊問筆錄、本院九十一年六月二十日訊問筆錄
    ），且有與此相吻合之由臺北市立陽明醫院於九十年七月二十三日出具之甲種診
    斷證明書、中英醫院於九十年五月二十九日出具之診斷證明書各乙紙附卷可稽（
    附於臺灣板橋地方法院檢察署九十一年度發查字第三七一號偵查卷宗第八頁、九
    十一年度偵字第六二四二號偵查卷宗第十頁）。
  (二)次者，觀諸告訴人於九十年五月二十九日所受右肩挫傷瘀腫二×二公分、右背挫
    傷瘀腫一‧五×二公分之傷害，既係背面右背挫傷瘀腫，則該傷勢顯係他人造成
    而非自己虛捏造成，另觀諸告訴人於九十年七月二十二日所受左前臂一×○‧五
    公分裂傷、四×四公分擦傷及紅腫、左臂四×四公分擦傷紅腫、右下胸四×二公
    分瘀腫、左腰三×○‧五公分擦傷之傷害，倘被告僅係出口咬告訴人手臂，何以
    告訴人右下胸、左腰受有瘀腫、擦傷之傷害？是被告此部分所辯，應係避就之詞
    ，不足採信。
  (三)再者，被告與告訴人於九十年五月二十九日曾在臺北縣板橋市○○路二○○巷三
    號十一樓發生爭吵，並據證人即在臺北縣板橋市○○路二○○巷三號擔任管理員
    之甲○○於本院調查中證稱：九十年五月二十九日下午四時許，伊聽到住於三號
    十一樓之被告與告訴人吵架之聲音等語甚明（詳本院九十一年七月二日訊問筆錄
    ），既斯日被告與告訴人二人曾發生爭吵，則告訴人指述：斯日確遭被告毆打等
    語，應非子虛。況被告於警訊中係供稱：（問：你於何時何地與乙○○如何傷害
    他？）答：我們在板橋市○○路二○○巷三號十一樓時，（問：是九十年五月二
    十九日？）答：是，還有七月二十日，（問：告訴狀寫二十一日晚上，）答：他
    亂講，（問：告訴時間是如此，大概那個時候你們在板新路二○○巷三號十一樓
    ？）答：對。（問：如何吵架？）答：他都打我，我有告他傷害，他東西都摔滿
    滿地，他都揍我，抓我頭髮，撞向地上，我為了防衛才咬他，不然五月二十九日
    他恐嚇我、殺我，我不反擊怎麼可以。（問：他打你，你有出手反抗，兩人有無
    互相打架？）答：有，他抓我頭髮撞壁，我也有驗傷單，也有告他，他把我家裡
    東西摔壞，我要告他毀損等語，業經本院當庭勘驗警訊錄音帶無訛，並製有勘驗
    筆錄可稽（詳本院九十一年七月十一日訊問筆錄），足知被告於警員詢問：「他
    打你，你有出手反抗，兩人有無互相打架」時，其係答稱：有，則被告既對於九
    十年五月二十九日十六時許，有與告訴人互相打架之情事坦承不諱，執此更足徵
    告訴人前開指述應與事實相符而堪採信。至偵訊筆錄固記載被告係供述：伊係自
    衛才反擊等語（詳臺灣板橋地方法院檢察署九十一年度偵字第六二四二號偵查卷
    宗第十八頁反面），惟此為被告所否認，並陳稱：斯時伊係答稱係自衛，若不反
    擊，將會遭告訴人打死等語。經本院當庭勘驗偵訊錄音帶，偵訊錄音帶係空白，
    有前開勘驗筆錄可稽（詳本院九十一年七月十一日訊問筆錄），職是，既偵訊錄
    音帶係空白，被告又否認曾敘及係自衛才反擊等語，則此部分偵訊筆錄自無從採
    用，附此敘明。
  (四)又按刑法第二十三條所定基於「正當防衛」不罰之違法阻卻事由，係以行為人對
    於現在不法之侵害，本乎防衛自己或他人權利之意思，在客觀上有時間之急迫性
    ，並實施反擊予以排除侵害之必要性，且其因而所受法益之被害，亦符合相當性
    之情形，予以實施防衛行為（反擊）者，始稱相當（最高法院八十四年臺上字第
    三四四九號判決意旨參照）。倘若行為人表面上縱受有侵害之狀態存在，惟其欠
    缺防衛之意思，而係本於加害對方之意圖，基於藉口、報復、利用機會等情形，
    而實施犯罪行為，因其非出於防衛之意思，自不得認為其所為係屬「正當防衛」
    之防衛行為。本件被告雖辯稱於九十年七月二十二日係因自衛始咬告訴人云云，
    惟參諸告訴人所受之前開傷勢，顯係遭被告毆傷，當屬無疑。縱被告為制止告訴
    人不法之侵害而有防衛之必要，則其將告訴人推開使其離開現場或自行離開現場
    或以手阻擋告訴人之攻擊即為已足，何需出拳毆打告訴人，是被告出拳毆打告訴
    人之行為，應非出於為排除告訴人不法侵害之防衛意思，而係以加害告訴人之目
    的，利用此機會，毆打告訴人，其行為實已為傷害而非基於防衛自己之權利甚為
    顯然，是揆諸前開說明，被告之行為顯與正當防衛要件有別，其辯稱係自衛云云
    ，無非係卸責之詞，不足採信。
  (五)至被告所辯：九十年五月二十九日係遭被告持菜刀、水果刀脅迫書立撤回保護令
    聲請書及和解書等語，經查：依證人甲○○於本院調查中具結證述：九十年五月
    二十九日下午四時許，伊聽到住於三號十一樓之被告喊救命，並喊：管理員幫我
    報警等語，隨後即有一把菜刀丟至中庭，伊未聽到菜刀丟下中庭聲音，亦未見被
    告從三號十一樓將菜刀丟下，後伊聽到被告叫住於八樓之小弟將菜刀撿給伊，之
    後警察到達後伊即將菜刀交給警察等語（詳本院九十一年七月二日訊問筆錄），
    證人即住於臺北縣板橋市○○路二○○巷三樓八樓之住戶廖之銘於偵訊中證稱：
    九十年五月二十九日伊行經中庭時，看到中庭樓梯口有把菜刀，伊跑回警衛室，
    想向警衛表明此事，但警衛似乎很忙，伊即回頭將菜刀撿給警衛，伊本要告訴警
    衛係在何處撿到該把菜刀，但警衛點頭好像知道，伊即未告訴警衛係在何處撿到
    該把菜刀，當時伊有聽到有人在喊叫，但聽不清楚等語（詳臺灣板橋地方法院檢
    察署九十一年度偵字第一三九○○號偵查卷宗九十一年六月二十六日訊問筆錄）
    ，證人即到場處理之員警李居璋於偵訊中證述：九十年五月二十九日伊到達臺北
    縣板橋市○○路二○○巷三號十一樓時，被告開門，現場一片零亂，伊詢問發生
    何事，被告表示同居人來找其，要求其將法院之告訴撤銷，並表示告訴人持刀之
    事等語（詳臺灣板橋地方法院檢察署九十一年度偵字第一三九○○號偵查卷宗九
    十一年二月二十七日訊問筆錄），及被告提出之照片二幀、診斷證明書乙紙（附
    於本院卷內），是被告前開所辯，顯非無據，然縱認被告此部分所辯係屬實情，
    惟此亦與被告所涉傷害犯行無關，蓋倘告訴人確有持刀脅迫被告書立撤回保護令
    聲請書及和解書之犯行，惟此犯行或係成立於被告傷害犯行前，或係成立於被告
    傷害犯行後，與被告傷害犯行均不相互影響，是告訴人縱有前開犯行，然被告亦
    無傷害告訴人之權利，復殆無疑。
  (六)綜上，被告所辯，顯係飾卸之詞，無從採信。本件事證明確，被告犯行，洵堪認
    定，應依法論科。
二、核被告所為，係犯刑法第二百七十七條第一項之普通傷害罪。其先後二次犯行，
    時間緊接，犯罪構成要件相同，顯係基於概括犯意反覆為之，為連續犯，應依刑
    法第五十六條之規定論以一罪，並加重其刑。至臺灣板橋地方法院檢察署檢察官
    移送併辦之九十一年度偵字第一○四九一號被告傷害案件，與本案係同一事實，
    本院自得併予審究，併此敘明。爰審酌被告素無前科，有臺灣高等法院檢察署刑
    案紀錄簡覆表乙紙在卷足憑，素行良好，迭遭告訴人傷害致感情不睦，有診斷證
    明書七紙在卷可稽（附於臺灣板橋地方法院檢察署九十一年度偵字第六二四二號
    偵查卷宗第三○頁至第三六頁），惟否認犯行之犯後態度，未與告訴人達成和解
    ，兼衡被告犯罪之動機、使用之手段、告訴人所受之傷勢輕重等一切情狀，量處
    如主文所示之刑，並諭知易科罰金之折算標準，以資儆懲。至被告持以傷害告訴
    人所用之掃把，因末扣案，復無證據證明現仍存在，為免執行之因難，本院自不
    併予宣告沒收之。
據上論斷，應依刑事訴訟法第二百九十九條第一項前段，刑法第五十六條、第二百七
十七條第一項、第四十一條第一項前段，罰金罰鍰提高標準條例第一條前段、第二條
，判決如主文。
本案經檢察官簡美慧到庭執行職務。
中      華      民      國      九十一      年      八    月    十五    日
                  臺灣板橋地方法院刑事第四庭
                                          法  官  游  秀  雯
右正本證明與原本無異。
如不服本判決，應於判決送達後十日內，向本院提出上訴狀。
                                          書記官  張  玉  如
中      華      民      國      九十一      年      八    月   二十三   日
附錄本案論罪科刑法條：
刑法第二百七十七條
傷害人之身體或健康者，處三年以下有期徒刑、拘役或一千元以下罰金。
犯前項之罪因而致人於死者，處無期徒刑或七年以上有期徒刑；致重傷者，處三年以
上十年以下有期徒刑。
